臺灣高等法院臺中分院民事裁定　96年度抗字第535號
抗　告　人　　大眾商業銀行股份有限公司
法定代理人　　乙○○
訴訟代理人　　甲○○
相　對　人　　新虹科技股份有限公司
兼法定代理人　梁文鋒
上列抗告人因與相對人等間返還借款強制執行聲明異議事件，對
於中華民國96年9月3日臺灣臺中地方法院96年執助字第286號所
為裁定提起抗告，本院裁定如下：
    主  文
抗告駁回。
抗告程序費用由抗告人負擔。
    理  由
一、抗告意旨略以：本件動產強制執行案件，拍賣現場有多位買
    主進場，惟因出價未達執行法院之拍價，以致執行未果，與
    原裁定理由三所載「第一次拍賣，無人應買... 第二次拍賣
    ，仍無人應買」等事實有所出入。且原裁定引用法條錯誤，
    因本件拍賣當時有多位買主在場出價，非強制執行法第71條
    所指「無人應買」之情形。又原裁定理由二所引述之82年法
    律座談會及（82）廳民二字第07829號研究結果等資料，僅
    屬行政命令，尚難發生法律效果，依中央法規標準法第5條
    規定，應不得拘束抗告人。若將假扣押予以啟封，則賜予相
    對人脫產之機會，嚴重影響債權人受償之機會，故有維持原
    假扣押查封之必要，請鈞院明察廢棄原裁定，以維權益等語
    。
二、「應買人所出之最高價，如低於底價，或雖未定底價而債權
    人或債務人對於應買人所出之最高價，認為不足而為反對之
    表示時，執行拍賣人應不為拍定，由執行法院定期再行拍賣
    。但債權人願依所定底價承受者，執行法院應交債權人承受
    。」、「拍賣物依前項規定，再行拍賣時，應拍歸出價最高
    之應買人。但其最高價不足底價百分之五十；或雖未定底價
    ，而其最高價顯不相當者，執行法院應作價交債權人承受；
    債權人不承受時，執行法院應撤銷查封，將拍賣物返還債務
    人。」強制執行法第70條第4、5項定有明文。債權人甲既係
    假扣押債權人，同時亦為本案執行之債權人，況假扣押性質
    上僅係保全程序，為防止債務人脫產而設；茲債權人甲既於
    取得勝訴確定判決執行名義後，引用該假扣押查封作為本案
    執行之查封，且經第二次拍賣，應買人出價未達底價百分之
    六十，債權人甲復不願承受，理應依強制執行法第七十條第
    五項規定撤銷查封，將拍賣物發還債務人。否則業經本案終
    局執行而無結果，仍不啟封，亦有失假扣押為保全程序之立
    法宗旨（參照77年01月23日司法院第11期司法業務研究會期
    ）。經查，執行法院係於96年7月17日為本件動產第一次拍
    賣程序，結果為「應買人所出最高價低於底價，本次拍賣不
    成立」（見原審卷第67頁），嗣於96年8月10日為本件動產
    第二次拍賣，結果為「因未定底價，而債權人對應買人所出
    最高價認為不足，且債權人不願承受，本次拍賣不成立」（
    見原審卷第80頁），依上開法條、研究意見所示，執行法院
    應撤銷系爭動產之查封，將拍賣物返還相對人。原裁定駁回
    抗告人聲明異議之理由固有不當，但不影響系爭動產應予啟
    封之結果，故原裁定駁回抗告人聲明異議之結論仍應維持，
    從而抗告人之主張為無理由，應予駁回。另抗告人陳稱司法
    院研究意見不得作為本件撤銷查封之依據，惟查，該研究意
    見仍係依據強制執行法第70條第5項所為之解釋，非無法律
    依據，尤其係因抗告人已取得勝訴確定判決執行名義後，仍
    無法滿足其債權，執行法院即應撤銷系爭動產之查封，何況
    假扣押程序僅係防止債務人脫產，而非滿足債權之程序，依
    舉重以明輕之法理，自可撤銷系爭動產之查封，是抗告人之
    主張容有誤會，至抗告人所提「法院辦理民事執行實務參考
    手冊」係指假扣押之債權人與終局執行之債權人不同之情形
    下，終局執行事件之承辦股始不得啟封，與本件終局執行之
    債權人即假扣押之債權人情形相異，併予敘明。
三、據上論結，本件抗告為無理由，依強制執行法第30條之1，
    民事訴訟法第495條之1第1項、第449條第2項、第95條、第7
    8條，裁定如主文。
中　　華　　民　　國　　96　　年　　10　　月　　30　　日
                  民事第二庭    審判長法　官  邱森樟
                                      法　官  謝說容
                                      法　官  蔡秉宸
以上正本係照原本作成。
不得抗告。
                                      書記官  洪麗華
中　　華　　民　　國　　96　　年　　11　　月　　1 　　日
                                                      Ｍ
